臺灣高等法院刑事裁定
110年度聲再字第586號
聲  請  人
即受處分人  謝旻諺




上列聲請人即受處分人因違反毒品危害防制條例案件，對於本院
110年度毒抗字第1404號，中華民國110年10月29日確定裁定，聲
請重新審理，本院裁定如下：
    主  文
重新審理之聲請駁回。
    理  由
一、聲請意旨略稱：聲請人即受處分人謝旻諺（下稱聲請人）發
    現確實新證據，足認無施以強制戒治之必要，蓋聲請人甫入
    法務部矯正署臺北看守所附勒戒所約不到一週內，即經監所
    人員及醫療人員進行有無繼續施用毒品傾向之鑑定評估，監
    所人員恣意、無視行政命令彈性更改原則，忽視聲請人因戒
    斷狀態影響注意力之判斷及表達能力有誤而進行鑑定，該鑑
    定無論過程、各項目之配分標準、評分者有諸多疑義，均有
    再予重新檢討說明之必要性；又鑑定書面報告中，未由具科
    學專業知識之人提出專業科學論證規則供法院參酌，亦未表
    明如何依照其專業知識而得出判定之結果，且就鑑定之「具
    體經過」及所依憑之「具體資料」均未敘明或提出，聲請人
    完全無法對於鑑定意見檢視是否正確，明顯與鑑定書面報告
    之法定要件不符。另聲請調取聲請人於受觀察、勒戒期間之
    監視器錄影畫面、觀察、勒戒評鑑公文書、有無繼續施用毒
    品傾向證明書、評估標準紀錄表，判斷是否有隱瞞造假公文
    書之嫌。原確定裁定認定有誤，請求重新審理云云。
二、按「觀察、勒戒及強制戒治之裁定確定後，有下列情形之一
    ，認為應不施以觀察、勒戒或強制戒治者，受觀察、勒戒或
    強制戒治處分之人，或其法定代理人、配偶，或檢察官得以
    書狀敘述理由，聲請原裁定確定法院重新審理：一、適用法
    規顯有錯誤，並足以影響裁定之結果者。二、原裁定所憑之
    證物已證明為偽造或變造者。三、原裁定所憑之證言、鑑定
    或通譯已證明其為虛偽者。四、參與原裁定之法官，或參與
    聲請之檢察官，因該案件犯職務上之罪，已經證明者。五、
    因發現確實之新證據足認受觀察、勒戒或強制戒治處分之人
    ，應不施以觀察、勒戒或強制戒治者。六、受觀察、勒戒或
    強制戒治處分之人，已證明其係被誣告者。」、「法院認為
    無重新審理之理由，或程序不合法者，應以裁定駁回之。」
    毒品危害防制條例第20條之1第1項、第4項前段，分別定有
    明文。
三、經查：
  ㈠聲請人係因施用第一、二級毒品案件，經臺灣新北地方法院
    以110年度毒聲字第312號裁定送觀察、勒戒後，於民國110
    年8月3日入法務部矯正署臺北看守所附設勒戒處所執行觀察
    、勒戒後，由勒戒處所醫療人員依據法務部110年3月26日修
    訂後之評估標準，評估結果為：⒈前科紀錄與行為表現部分
    ，靜態因子合計為24分；所內行為表現之動態因子計15分；
    ⒉臨床評估部分，靜態因子合計為24分；精神疾病共病、臨
    床綜合評估（含病識感、動機、態度、就醫意願）之動態因
    子合計4分；⒊社會穩定度部分動態、靜態因子合計各為5分
    。以上⒈至⒊靜態因子與動態因子得分合計77分（靜態因子合
    計53分，動態因子合計24分），綜合判斷為「有繼續施用毒
    品傾向」，臺灣新北地方法院因此依檢察官之聲請，以110
    年度毒聲字第2048號裁定令受處分人入戒治處所強制戒治，
    其期間為6個月以上，至無繼續強制戒治之必要為止，但最
    長不得逾1年，聲請人不服，提起抗告，經本院於110年10月
    29日以110年度毒抗字第1404號裁定駁回抗告確定等情，有
    上述各該裁定、法務部矯正署臺北看守所110年9月7日北所
    衛字第11013005170號函暨檢送之該所附設勒戒處所施用傾
    向證明書、評估紀錄表在卷可稽，並經調取本院110年度毒
    抗字第1404號全卷核閱無訛。又聲請人於裁定確定後30日內
    之110年11月16日向裁定確定之本院聲請重新審理，自屬合
    法，合先敘明。
  ㈡聲請人雖以上情聲請重新審理。惟：
　⒈毒品危害防制條例第20條之1第1項第5款所謂「確實之新證據
    」，依其文義解釋，係指觀察、勒戒及強制戒治裁定確定後
    始存在或成立之證據，得以合理相信其足以動搖原確定裁定
    ，而應改認受觀察、勒戒及受戒治人不應施以觀察、勒戒或
    強制戒治（最高法院110年度台抗字第791號裁定意旨參照）
    。退步言之，縱認毒品危害防制條例第20條之1有關重新審
    理之規定，乃刑事訴訟法再審程序之特別規定，就毒品危害
    防制條例未特別規定部分，應回歸適用刑事訴訟法再審相關
    規定，而認上開條文所謂「確實之新證據」，應採與刑事訴
    訟法第420條第1項第6款、第3項相同解釋，而指「裁定確定
    前已存在或成立而未及調查斟酌，及裁定確定後始存在或成
    立之事實、證據」，惟仍須以作成確定裁定之法院「未及調
    查、斟酌」者為限，始屬得作為聲請重新審理之「新證據」
    。至聲請人依憑其片面、主觀所主張之證據，無論新、舊、
    單獨或結合其他卷存證據觀察，綜合判斷之評價結果，如客
    觀上尚難認為足以動搖原確定裁定之結論者，同無准許重新
    審理之餘地。
　⒉聲請人之評估紀錄表、施用傾向證明書，均為本件裁定確定
    前即已存在，且經原確定裁定具體說明：有無繼續施用毒品
    傾向綜合判斷結果為法務部矯正署臺北看守所附設勒戒處所
    相關專業知識經驗人士，於聲請人觀察、勒戒期間，依其本
    職學識就聲請人之前科紀錄及行為表現、臨床評估及社會穩
    定度等因素所為之綜合判斷等節，已詳細論述聲請人之評估
    紀錄表、施用傾向證明書得採為認定「有繼續施用毒品傾向
    」依據之理由。揆諸上開說明，聲請人之評估紀錄表、施用
    傾向證明書，顯非毒品危害防制條例第20條之1第1項第5款
    之「新證據」甚明。聲請人復未指出其有何毒品危害防制條
    例第20條之1第1項第1款至第6款所示之重新審理事由，則其
    聲請意旨所指：入所不到一週即行鑑定評估，評估過程、各
    項目之配分標準、評分者有諸多疑義，且評估紀錄表未由科
    學專業知識之人提出，亦未記載鑑定之「具體經過」及所依
    憑之「具體資料」，與鑑定之法定要件不符云云，無非係對
    原確定裁定認事採證及證據證明力判斷之適法行使，徒憑己
    意再為爭執，均不足以動搖原確定裁定所認定之事實。則聲
    請調查證據部分亦核無調查之必要。
四、綜上所述，聲請人以前開情詞聲請重新審理，並未說明有何
    毒品危害防制條例第20條之1第1項第1至6款所示重新審理事
    由，亦未提出相關事證為佐，洵屬依憑個人意見之漫事爭執
    。故本件聲請重新審理為無理由，應予駁回。
據上論斷，應依毒品危害防制條例第20條之1第4項前段，裁定如
主文。
中　　華　　民　　國　　110 　年　　11　　月　　29　　日
                  刑事第十二庭  審判長法　官  陳如玲
                                      法　官  魏俊明
                                      法　官  蔡如惠
以上正本證明與原本無異。
不得抗告。
                                      書記官  宗志強
中　　華　　民　　國　　110 　年　　11　　月　　29　　日